【裁判字號】    97,上易,2141
【裁判日期】    971022
【裁判案由】    詐欺
【裁判全文】
臺灣高等法院刑事判決                97年度上易字第2141號
上  訴  人
即  被  告  甲○○ 原名吳伯.
上列上訴人因詐欺案件，不服臺灣臺北地方法院97年度易字第12
37號，中華民國97年7月29日第一審判決（起訴案號：臺灣臺北
地方法院檢察署97年度偵字第25066號），提起上訴，本院判決
如下：
    主  文
上訴駁回。
    事  實
一、甲○○（原名吳柏，於民國96年11月29日改名）前因犯詐
    欺取財罪，經臺灣高等法院臺南分院以95年度上易字第479
    號判決處有期徒刑6月，如易科罰金以銀元300元折算1日確
    定，於95年12月14日易科罰金執行完畢。詎仍不知悔改，意
    圖為自己不法之所有，基於詐欺取財之犯意，先於96年11月
    初某日，在104人力銀行家教網，以「陳小姐」名義刊登應
    徵小提琴及長笛教師，並留下電話0000000000號為聯絡之用
    ，經丁○○、乙○○、丙○○上網查詢家教工作，依前述電
    話聯繫後，當時名為吳柏之甲○○於電話中均佯以「陳信
    磊」自稱，並以藍海樂團名義應徵老師，而分別為下述詐欺
    取財犯行：
（一）於96年11月12日，在臺北縣新店市○○街1號之速食餐廳
      ，向丁○○詐稱：已確定安排丁○○至台北縣私立康橋國
      小任教長笛團體班，惟需使用藍海樂團之長笛並繳交樂器
      保證金新臺幣（下同）八千五百元予學校云云，致使丁○○陷於錯誤，當場交付現金八千五百元予甲○○。
（二）於96年11月17日，在臺北市萬華區西門捷運站，向乙○○
      詐稱：已安排至國小任教長笛團體班，惟需使用藍海樂團
      之長笛並繳交樂器保證金八千五百元予學校云云，致使乙○○陷於錯誤，當場交付現金八千五百元予甲○○。
（三）於96年11月16日以電話向丙○○佯稱：已確定安排丙○○
      至台北市吉林國小任教長笛團體班，惟需使用藍海樂團之
      長笛並繳交樂器保證金八千五百元予學校云云。嗣丙○○
      查覺有異，自行以電話向康橋國小及吉林國小查證，發現
      並無藍海樂團至該等國小開課乙事，始知被騙而報警，丙○○並依警方指示，於96年11月19日，在臺北縣新店市○○街1號之速食餐廳，交付甲○○現金八千五百元，警方
      當場逮捕甲○○並查扣得該現金八千五百元（已由警方發
      交丙○○領回），甲○○致未詐欺取財得逞。
二、案經被害人丁○○、乙○○及丙○○訴由臺北縣政府警察局
    新店分局移送臺灣臺北地方法院檢察署檢察官偵查起訴。
    理  由
一、訊據被告甲○○固坦承於上述時、地在104人力銀行家教網
    ，以「陳小姐」名義刊登應徵小提琴及長笛教師，並留下電
    話0000000000號為聯絡之用，及以安排告訴人丁○○、乙○○及丙○○至國小任教長笛團體班為由，向告訴人三人各收
    取長笛保證金八千五百元之事實，惟否認有何詐欺之犯行，
    辯稱：被告於96年9月份起即陸續和台北市各國小商談課後
    社團管弦樂合作計畫，故於96年11月份起經由104網站公告
    招募訊息，告訴人丁○○、乙○○及丙○○等三人，係出於
    其自由意志同意至學校任教並繳付保證金，當時保證書上載
    明無論各種原因退出，只需於開課後三個月內提出並將樂器
    繳回，即可領回保證金，惟告訴人等三人從頭到尾都沒有向
    被告表示要退出，即提出詐欺告訴。被告在大安國校小及文
    聖國小都有開課，並於招募教師時有告知告訴人等三人，會
    作調度，若在今年一月初仍未排到課的話，告訴人等三人可
    自由退出。被告確有安排在國小開立管弦樂課程，並安排告
    訴人等三人至國小任教，學校派遣教學為內部作業，授課老
    師無權過問，僅有決定是否任教的權利，被告於招募作業時
    明白告知，開課時間訂於下學期實施，被告亦已依照時程派
    遣教師授課云云。
二、本院查：
（一）被告於事實欄所載時地以安排告訴人丁○○、丙○○、乙○○至所謂康橋、吉林等國小任教長笛團體班為由，各向
      告訴人等三人收取長笛保證金八千五百元，其中丙○○因
      報警處理，該八千五百元經警查扣後發交丙○○領回等情
      ，業據證人即告訴人丁○○、乙○○及丙○○於原審訊問
      時具結證述明確（見原審97年7 月1 日筆錄），被告對此
      亦不爭執，堪認定此部分為真實。
（二）被告雖辯稱確有以藍海樂團名義介紹師資至文聖國小及大
      安國小管絃樂團任教，並提出感謝狀及課外社團任課教師
      簽到表等文書為憑，惟被告所提者均係本件案發後之97年
      2月份以後之任教資料，證人即康橋國小教師黃秀婉於偵
      查中具結證述康橋國小學校樂團老師並無透過藍海樂團介
      紹師資（偵查卷第173頁），證人即文聖國小學務主任施
      裕明及大安國小訓導主任劉碧賢於偵查中具結證稱在96年
      12月間均尚未確定要聘請藍海樂團之老師擔任該校管弦社
      團教師（偵查卷第150、164頁）等語，被告對上開證人於
      偵查中具結證詞之證據能力，迄本案言詞辯論終結均無爭
      執，核該等證人之證述無受外力干擾及證明力明顯偏低之
      情形，為證明被告犯罪事實，依刑事訴訟法第159條之5規
      定，得為證據使用。揆諸其等證言內容，足以認定在96年
      11月間，不論康橋國小、吉林國小、大安國小、文聖國小
      等學校樂團並無透過被告所謂藍海樂團介紹長笛團體班師
      資之安排。
（三）被告隱匿實情，對丁○○假稱已安排其至台北縣私立康橋
      國小任教長笛團體班，需使用藍海樂團之長笛並繳交樂器
      保證金八千五百元予學校，對乙○○假稱已安排其至國小
      任教長笛團體班，需使用藍海樂團之長笛並繳交樂器保證
      金八千五百元予學校；以電話向丙○○假稱已確定安排其
      至台北市吉林國小任教長笛團體班，惟需使用藍海樂團之
      長笛並繳交樂器保證金八千五百元予學校云云，已造成告
      訴人判斷之錯誤，被告復在交予告訴人等三人之保證書上
      ，不簽具當時之真正姓名「吳伯」，而偽以「陳信磊」
      自稱，且所記載之身分證號碼「Ｚ000000000」亦屬虛偽（
      見偵查卷第32至34頁），被告此舉顯然欲使被害人事後因
      無法掌握被告之真實身分，而無從對被告訴追求償，其保
      證書上所謂無論各種原因退出，只需於開課後三個月內提
      出並將樂器繳回，即可領回保證金之條款，不過徒具虛文
      ，被告有詐欺不法取財之犯意與行為實施，至為灼然，被
      告所辯各節，純屬畏罪飾卸之詞，委不足採。本件事證明
      確，被告犯行堪以認定，應依法論科。
三、按刑法第339條第1項之詐欺取財罪，係以詐術使人陷於錯誤
    而交付財物為要件。若其交付財物，並非因詐術而陷於錯誤
    所致，其詐欺尚非既遂。核被告所為，就丁○○、乙○○部
    分，係犯刑法第339條第1項之詐欺取財罪；丙○○部分，其
    交付財物乃出於警察便利破案之授意，並非因其陷於錯誤所
    致，應論以同法第339條第3項、第1項之詐欺取財未遂罪。
    被告所犯上述二次詐欺既遂及一次詐欺未遂犯行，犯意各別
    ，行為互殊，應予分論併罰。而被告有事實欄所載犯罪科刑
    及執行完畢情形，有本院被告全國前案紀錄表可考，原審以
    被告犯罪事證明確，被告於前案受徒刑之宣告易科罰金執行
    完畢後，五年內故意再犯本案有期徒刑之罪，構成刑法第47
    條第1項之累犯加重事由，及被告就事實一、(三)部分為詐欺
    取財罪之未遂犯，得依同法第25條第2項之規定減輕其刑，
    並審酌被告犯罪之動機、目的、手段、詐得之金額及犯後飾
    詞卸責、已將金錢返還被害人等一切情狀，各量處有期徒刑
    三月、有期徒刑三月、有期徒刑二月，應執行有期徒刑六月
    ，並分別諭知如易科罰金之折算標準，認事用法，尚無不合
    ，量刑亦稱妥適。被告否認犯行，指摘原判決不當，提起上
    訴，為無理由，應予駁回。
據上論斷，應依刑事訴訟法第368條，判決如主文。
本案經檢察官劉異海到庭執行職務。
中    華    民    國    97    年    10    月  22      日
            刑事第十三庭  審判長法  官   曾德水
                                法  官   林婷立
                                法  官   陳恆寬
以上正本證明與原本無異。
不得上訴。
                                書記官   黃家麟
中    華    民    國    97    年    10    月    23    日
附錄本案論罪科刑法條全文：
中華民國刑法第339條（普通詐欺罪）
意圖為自己或第三人不法之所有，以詐術使人將本人或第三人之
物交付者，處5年以下有期徒刑、拘役或科或併科1千元以下罰金
。
以前項方法得財產上不法之利益或使第三人得之者，亦同。
前兩項之未遂犯罰之。


司法院資訊處製作；財團法人民間司法改革基金會備份。
